【裁判字號】    99,訴,334
【裁判日期】    990524
【裁判案由】    違反毒品危害防制條例
【裁判全文】
臺灣屏東地方法院刑事判決               99年度訴字第334號
公  訴  人  臺灣屏東地方法院檢察署檢察官
被      告  甲○○
上列被告因違反毒品危害防制條例案件，經檢察官提起公訴（99
年度毒偵字第554 號），被告於準備程序期日就被訴事實為有罪
之陳述，本院合議庭裁定由受命法官獨任進行簡式審判程序，判
決如下：
    主  文
甲○○施用第一級毒品，累犯，處有期徒刑拾月，扣案殘留第一
級毒品海洛因之殘渣袋壹只沒收銷燬之。
    事  實
一、甲○○前於民國89年間因犯施用毒品案件，經臺灣桃園地方
    法院以89年度毒聲字第7895號裁定送勒戒處所觀察、勒戒，
    認有繼續施用毒品傾向，次經該院以90年度毒聲字第2839號
    裁定令入戒治處所施以強制戒治，嗣經停止強制戒治及再執
    行強制戒治後，於92年2 月26日強制戒治期滿執行完畢，並
    經臺灣桃園地方法院檢察署檢察官以92年度戒偵字第199 號
    為不起訴處分確定。又於92年間因犯施用毒品案件，經臺灣
    桃園地方法院以93年度壢簡字第356 號判決判處有期徒刑6
    月確定，嗣於94年1 月20日執行完畢。另於93年間因犯施用
    毒品案件，經該院以93年度訴字第1832號判決判處有期徒刑
    7 月確定，嗣於95年2 月12日執行完畢。
二、詎甲○○猶不知悔改，復基於施用第一級毒品海洛因之犯意
    ，於99年3 月1 日晚間11、12時許，在屏東縣車城鄉○○路
    50號附近，以針筒注射之方式，施用第一級毒品海洛因1 次
    。嗣於99年3 月2 日1 時40分許，在上址前，為警盤查而查
    獲，並扣得其所有殘留第一級毒品海洛因之殘渣袋1 只，復
    經其同意採尿送驗，因其尿液檢出嗎啡陽性反應，而查悉上
    情。
三、案經屏東縣政府警察局恆春分局報請臺灣屏東地方法院檢察
    署檢察官偵查起訴。
    理  由
一、按本件被告甲○○所犯為死刑、無期徒刑、最輕本刑3 年以
    上有期徒刑以外之罪，亦非屬高等法院管轄之第一審案件，
    其於準備程序進行中，先就被訴事實為有罪之陳述，經告知
    簡式審判程序之旨，並聽取檢察官、被告之意見後，本院合
    議庭依刑事訴訟法第273 條之1 第1 項裁定進行簡式審判程
    序，是本案之證據調查，依同法第273 條之2 規定，不受同
    法第159 條第1 項、第161 條之2 、第161 條之3 、第163
    條之1 ，及第164 條至第170 條所規定證據能力認定及調查
    方式之限制，合先敘明。
二、事實認定部分：
  (一)上揭事實，業據被告甲○○於本院審理時坦承不諱，並有殘
    留第一級毒品海洛因之殘渣袋1 只扣案可稽。而被告本次於
    警局所採之尿液經送臺灣檢驗科技股份有限公司以「酵素免
    疫分析法」初篩及「氣相層析/ 質譜儀法」複驗結果，確呈
    嗎啡陽性反應，有該公司99年3 月16日所出具之濫用藥物尿
    液檢驗報告1 紙（見偵卷第8 頁）及屏東縣政府警察局恆春
    分局偵辦毒品危害條例案尿液受檢人真實姓名對照表1 紙（
    見警卷第17頁）在卷可佐。此外，復有偵查報告1 紙（見警
    卷第2 頁）、自願受搜索同意書1 紙（見警卷第10頁）、屏
    東縣政府警察局恆春分局車城分駐所扣押筆錄1 份（見警卷
    第11-12 頁）、扣押物品目錄表1 紙（見警卷第13頁）、查
    獲施用毒品案件報告表1 紙（見警卷第20頁）及查獲現場照
    片4 張（見警卷第27-28 頁）附卷足憑。是被告上開任意性
    自白堪認與客觀事實相符，可以採信。
  (二)按毒品危害防制條例於92年7月9日修正公布，自93年1月9日
    施行，其中第20條、第23條將施用毒品之刑事處遇程序，區
    分為「初犯」及「5 年內再犯」、「5 年後再犯」。依其立
    法理由之說明：「初犯」，經觀察、勒戒或強制戒治後，應
    為不起訴處分或不付審理之裁定；經觀察、勒戒或強制戒治
    執行完畢釋放後，「5 年內再犯」者，因其再犯率甚高，原
    實施之觀察、勒戒及強制戒治既已無法收其實效，爰依法追
    訴或裁定交付審理。至於經觀察、勒戒或強制戒治執行完畢
    釋放後，「5 年後再犯」者，前所實施之觀察、勒戒或強制
    戒治已足以遮斷其施用毒品之毒癮，為期自新及協助其斷除
    毒癮，仍適用「初犯」規定，先經觀察、勒戒或強制戒治之
    程序。從而依修正後之規定，僅限於「初犯」及「5 年後再
    犯」二種情形，始應先經觀察、勒戒或強制戒治程序。倘被
    告於5 年內已再犯，經依法追訴處罰，縱其第3 次（或第3
    次以上）再度施用毒品之時間，在初犯經觀察、勒戒或強制
    戒治執行完畢釋放5 年以後，已不合於「5 年後再犯」之規
    定，且因已於「5 年內再犯」，顯見其再犯率甚高，原實施
    觀察、勒戒或強制戒治，已無法收其實效，即應依該條例第
    10條處罰，最高法院95年度第7 次刑事庭會議決議意旨可資
    參照。本件被告如事實欄第一部分所示，前於89年間因犯施
    用毒品案件，經臺灣桃園地方法院以89年度毒聲字第7895號
    裁定送勒戒處所觀察、勒戒，認有繼續施用毒品傾向，次經
    該院以90年度毒聲字第2839號裁定令入戒治處所施以強制戒
    治，嗣經停止強制戒治及再執行強制戒治後，於92年2 月26
    日強制戒治期滿執行完畢；又於92年間因犯施用毒品案件，
    經該院以93年度壢簡字第356 號判決判處有期徒刑6 月確定
    ，嗣於94年1 月20日執行完畢；另於93年間因犯施用毒品案
    件，經該院以93年度訴字第1832號判決判處有期徒刑7 月確
    定，嗣於95年2 月12日執行完畢等情，有臺灣高等法院被告
    前案紀錄表1 紙在卷可查，是被告於強制戒治執行完畢後，
    5 年以內既有施用毒品犯罪之前科紀錄，縱被告本件施用毒
    品犯行之犯罪時間係在強制戒治執行完畢後5 年後，揆諸上
    開決議意旨，仍得依法追訴、處罰。
  (三)綜上所述，本件事證明確，被告犯行洵堪認定，自應依法論
    科。
三、查海洛因屬毒品危害防制條例第2 條第2 項第1 款所規定之
    第一級毒品。核被告所為係犯毒品危害防制條例第10條第1
    項之施用第一級毒品罪。被告非法持有第一級毒品海洛因之
    低度行為，已為其進而施用之高度行為所吸收，不另論罪。
    被告有如事實欄第一部分所載之論罪科刑執行情形，有上開
    前案紀錄表在卷為憑，其受有期徒刑執行完畢後，5 年以內
    故意再犯本件有期徒刑以上之罪，為累犯，應依刑法第47條
    第1 項規定加重其刑。爰審酌被告正值青壯，身體健全，竟
    不知潔身自愛而吸食毒品，又曾因犯施用毒品案件，經觀察
    、勒戒、強制戒治及刑之執行後，仍再為本件施用毒品犯行
    ，足見其戒癮之意志力甚為薄弱，實不宜寬貸，另念及其犯
    後供承己身罪行不諱，犯後態度非劣，並參酌其生活狀況、
    智識程度等一切情狀，依公訴人之請就其所犯量處如主文所
    示之刑，以資懲儆。末就扣案之殘留第一級毒品海洛因之殘
    渣袋1 只，經被告自承為其所有，並為其本件施用第一級毒
    品犯行所用之物（見本院審判筆錄第4 頁），而上開物品經
    檢驗後確有海洛因毒品反應，此有高雄醫學大學附設中和紀
    念醫院99年4 月30日報告編號0000-000號檢驗報告1 紙（見
    本院卷第28頁）附卷可憑，堪認上開物品，因供被告施用第
    一級毒品海洛因之故，而遭海洛因沾附其上不可分離，應視
    為本件查獲之第一級毒品海洛因，而依毒品危害防制條例第
    18條第1 項前段規定宣告沒收銷燬之。
據上論斷，應依刑事訴訟法第273 條之1 第1 項、第299 條第1
項前段，毒品危害防制條例第10條第1 項、第18條第1 項前段，
刑法第11條、第47條第1項，判決如主文。
本案經檢察官任亭到庭執行職務
中    華    民    國    99    年    5     月    24    日
                  刑事第五庭    法  官  程士傑
以上正本證明與原本無異。
如不服本判決應於收受判決後10日內向本院提出上訴書狀，並應
敘述具體理由；其未敘述上訴理由者，應於上訴期間屆滿後20日
內向本院補提理由書（均須按他造當事人之人數附繕本）「切勿
逕送上級法院」。
中    華    民    國    99    年    5     月    24    日
                                書記官  黃美玲
附錄論罪科刑法條：
毒品危害防制條例第10條第1 項
施用第一級毒品者，處 6 月以上 5 年以下有期徒刑。

司法院資訊處製作；財團法人民間司法改革基金會備份。
